【裁判字號】    97,交簡上,169
【裁判日期】    970731
【裁判案由】    過失傷害
【裁判全文】
臺灣桃園地方法院刑事判決           97年度交簡上字第169號
上  訴  人  台灣桃園地方法院檢察署檢察官
被      告  甲○○
                    （5樓）
上列上訴人因被告過失傷害案件，不服本院中華民國97年4 月25
日96年度壢交簡字第2591號刑事簡易判決（聲請簡易判決處刑案
號：96年度偵字第18233 號），提起上訴，本院管轄之第二審合
議庭判決如下：
    主  文
上訴駁回。
    事  實
一、甲○○自民國九十六年三月二十九日二十一時許至二十四時
    許，先後在桃園縣楊梅鎮○○路梅岡巷十五弄五號之四（五
    樓）租住處、桃園縣龍潭鄉友人住處飲酒，已達不能安全駕
    駛動力交通工具之程度。竟仍於同年月三十日凌晨一時許，
    駕駛動力交通工具車號四一九七─FJ號自用小客車由桃園縣
    龍潭鄉出發欲返回前揭租住處，於同日凌晨一時三十四分許
    ，沿原為雙向四車道中心為分隔島，因北向車道在刨舊柏油
    路面以便重新鋪設新柏油路面正在道路施工而封閉北上車道
    ，另在南下車道之內、外車道間擺設交通錐，將南下內側車
    道暫時改為北上臨時車道，保留南下外側車道為南下車道之
    桃園縣楊梅鎮○○路五十號前之路段，由楊梅往中壢方向（
    即沿北上臨時車道）行駛，本應注意汽車行駛時，駕駛人應
    注意車前狀況，並隨時採取必要之安全措施；行車速度依速
    限標誌之規定，不得超速行駛，行經道路施工路段，應減速
    慢行，作隨時停車之準備，而依依當時天氣為晴，夜間有照
    明、路面乾燥、道路無缺陷、視距良好等情形，並無不能注
    意之情事，竟疏未注意車前狀況，以時速六十餘至七十公里
    之速度超速行駛，未減速慢行，作隨時停車之準備，適行人
    乙○○在該未設有行人穿越設施，亦非禁止穿越之中心分隔
    島缺口路段穿越道路時，本應注意左右無來車，始可小心迅
    速穿越，而依當時情形，並無使之不能注意情事，竟疏於注
    意其左方北上臨時車道上有甲○○駕駛前開自用小客車駛來
    之來車狀況，即行穿越道路。甲○○於距離乙○○二至三公
    尺時，始發現乙○○穿越道路之情況，已煞車不及，其車頭
    前方偏右側處碰撞及行人乙○○，使乙○○身體彈起碰撞甲
    ○○小客車之前擋風玻璃，乙○○之身體又因甲○○緊急煞
    車滾落至該自小客車車頭前方地面上，致使乙○○受有頸部
    脊椎椎間盤突出併神經壓迫，左側脛骨開放性骨折術後傷口
    感染軟組織及骨骼缺損、顏面撕裂傷之傷害。甲○○於警員
    張景發到場處理尚不知孰為過失傷害之犯罪人時，主動向警
    員張景發表明其為肇事車輛駕駛人，自首其過失傷害犯行。
    嗣經警對之實施酒測，測得其吐氣所含酒精成分每公升零點
    六六毫克。
二、案經乙○○訴由桃園縣政府警察局楊梅分局移送台灣桃園地
    方法院檢察署檢察官偵查後聲請以簡易判決處刑。
    理  由
一、證據能力：
  (一)本件被告甲○○所為不利於己之供述，均無出於強暴、脅迫
    、利誘、詐欺、疲勞訊問、違法羈押或其他不正之方法，亦
    非違反法定障礙事由經過期間不得訊問或告知義務之規定而
    為，依刑事訴訟法第一百五十六條第一項、第一百五十八條
    之二規定，應認有證據能力。
  (二)本件認定犯罪事實所憑之非供述證據，均無違反法定程序而
    取得之情形，依刑事訴訟法第一百五十八條之四反面規定，
    自有證據能力。
二、公共危險部分：訊據被告甲○○於警詢、偵訊及本院審理中
    對其曾於上揭時、地酒後駕駛汽車之事實坦承不諱，而被告
    因酒後無法正常駕駛，而撞上告訴人乙○○，嗣經警測試其
    呼氣酒精濃度值達每公升零點六六毫克，有酒精測定紀錄表
    一份在卷可稽（見偵查卷第一八頁），再依交通部運輸研究
    所七十九年八月對駕駛人行為之研究（酒醉駕車對駕駛行為
    之分析研究）指出，吐氣每公升酒精含量零點二五毫克等於
    血液中酒精濃度百分之零點零五（亦即每一百毫升血液中含
    五十毫克酒精），而血液中酒精濃度到達百分之零點零三至
    百分之零點零五時，對駕駛能力之影響為：多數駕駛人心境
    逐漸變幻不定、視覺與反應靈敏性減弱、對速度及距離的判
    斷力差；對心理行為之影響為：觀察力逐漸欠缺、心情漸趨
    輕鬆、自信心增加、多話、精神狀態處於陶醉感，血液中酒
    精濃度到達百分之零點零五至百分之零點零八時，對駕駛能
    力之影響為：反應遲鈍、駕駛能力受損、遲而不決或決而不
    行；對心理行為之影響為：情緒鬆散、感情與行為趨向誇張
    、肌肉不協調、精神處於興奮狀態，血液中酒精濃度到達百
    分之零點零八至百分之零點一五時，對駕駛能力之影響為：
    判斷力嚴重受到影響、體能與精神協調受損、駕駛之體能困
    難增加；對心理行為之影響為：產生情緒異常現象、步伐不
    平穩、言語不清、反應惡劣、記憶及判斷力受損、精神處於
    錯亂狀態，血液中酒精濃度超過百分之零點一五，對駕駛能
    力之影響為：視線搖晃、駕駛已進入恍惚狀態、判斷及理解
    遭到扭曲、駕駛不穩定；對心理行為之影響為：意識不明、
    嘔吐、站、走及講話困難、責任感喪失、精神處於麻痺狀態
    ，血液中酒精濃度超過百分之零點五，對駕駛能力之影響為
    ：無法開車；對心理行為之影響為：爛醉如泥、失去知覺可
    能致死、精神處於昏睡狀態，本件被告之酒精測定值已達呼
    氣零點六六MG/L，換算血液中酒精濃度值為百分之零點一三
    二，其視線、判斷及理解能力等均受到相當程度之影響而減
    退，駕駛能力呈不穩定狀態，再參酌前揭警員查獲後所製作
    之測試觀察紀錄表所載：被告有注意力無法集中情形（見偵
    查卷第二一頁）；其酒後生理協調平衡檢測結果，四項檢測
    中有二項不合格，亦有桃園縣政府警察局汽車駕駛人酒後生
    理協調平衡檢測紀錄卡一份可憑（見偵查卷第二０頁），且
    被告於駕駛汽車中撞及告訴人等情，顯見被告應已達不能安
    全駕駛之程度。
三、過失傷害部分：
  (一)訊據被告對有於前揭時、地，飲酒後駕駛上開自用小客車，
    以時速六十餘至七十公里之速度超速行駛行經前開道路施工
    路段時，見告訴人正穿越道路，雖有煞車，仍不及煞停而車
    頭右前方碰撞告訴人，其車頭及前擋風玻璃毀損，告訴人因
    而受有前揭傷害等情均坦承不諱（見偵查卷第九、三六頁、
    原審卷第三０至三一頁、本院審判筆錄第五頁），核與告訴
    人證述情節符（見偵查卷第一二頁、原審卷第一六至一七頁
    ），並有道路交通事故現場圖、道路交通事故調查報告表(一)
    、(二)、酒精測定紀錄表、長庚紀念醫院診斷證明書在卷可稽
    （見偵查卷第五至七、一八、二二頁），自堪認定屬實。
  (二)被告於警詢、偵訊及本院審理時均稱：時速約六十至七十公
    里等情（見偵查卷第九、三六頁、本院審判筆錄第五頁），
    承認有超速等情，告訴人亦指明被告車速蠻快等情，並參酌
    被告於原審稱：看見告訴人時，告訴人已在我面前，我撞到
    後才開始煞車（見原審卷第三一頁），故被告係於碰撞告訴
    人後始開始煞車，煞車後並留下二道煞車痕長度分別為十六
    點三公尺、十一點四公尺，以該最長之煞車痕十六點三公尺
    對照煞車距離與車速關係及告訴人被撞後身體彈起，碰撞被
    告上開自用小客車前擋風玻璃破裂後，於被告煞停後又滾落
    至被告車前約四點三公尺處，此有道路交通事故現場圖可按
    （見偵查卷第五頁），足以佐證被告當時車速為時速六十餘
    公里至七十公里間。而證人即承辦警員張景發於原審訊問時
    證稱：肇事車道係屬分隔後之北上臨時車道，被告車前擋風
    玻璃破掉，該路段北上有限速時速六十公里之標誌等情（見
    原審卷第二０頁），並有道路交通事故調查報告表(一)可稽，
    該路段之限速為時速六十公里，顯見被告當時之時速已超過
    該路段之最高限速。
  (三)被告於警詢稱其發現告訴人時距離約二至三公尺等情（見偵
    查卷第九頁背面），而依被告當時車速六十餘公里至七十公
    里，對照汽車行駛距離及反應距離一覽表，其當時反應距離
    超過十二點四八公尺，而在十四點四八公尺以下，而該處為
    道路施工路段，被告本應減速慢行，作隨時停車之準備。而
    依現場照片觀之（見偵查卷第一六至一七頁），該路段分隔
    島高度不高，路樹稀疏，並非茂密，且依道路交通事故現場
    圖觀之，該分隔島缺口之寬度十公尺以上，視野尚稱寬廣，
    尚不會妨礙被告行駛中注意其車前由該分隔島缺口處人車動
    態之狀況。被告係於距離告訴人二至三公尺始看見告訴人穿
    越道路，此時告訴人已通過對向封閉之北上二個車道及安全
    島缺口進入其車道前方，已經過相當之距離，被告於告訴人
    已在其車前始看見告訴人，顯見被告並未注意車前人車動態
    ，未隨時採取必要之安全措施，且在該道路施工路段非但未
    減速慢行，作隨時停車之準備，反而超速行駛而肇事。
  (四)按行車速度依速限標誌之規定：行經道路施工路段，應減速
    慢行，作隨時停車之準備；汽車行駛時，駕駛人應注意車前
    狀況，並隨時採取必要之安全措施；在未設有行人穿越設施
    ，亦非禁止穿越之路段穿越道路時，應注意左右無來車，始
    可小心迅速穿越；汽車駕駛人有下列情形之一者，不得駕車
    ：二、飲用酒類或其他類似物後其吐氣所含酒精濃度超過每
    公升零點二五毫克或血液中酒精濃度超過百分之零點零五以
    上，道路交通安全規則第九十三條第一項及同項第二款、第
    九十四條第三項、第一百三十四條第六款、第一百十四條第
    二款分別定有明文。被告於飲酒後呼氣酒精濃度達每公升零
    點六六毫克後仍駕駛前開自用小客車，行經上開限速時速六
    十公里以下，且因道路施工封閉部分車道之路段，於該分隔
    島缺口處有行人穿越道路時，即應注意汽車行駛時，駕駛人
    應注意車前狀況，並隨時採取必要之安全措施，不得超速行
    駛，且應應減速慢行，作隨時停車之準備；而依當時情形，
    天氣為晴，夜間有照明、路面乾燥、道路無缺陷、視距良好
    ，道路工事中，該路段原為雙向四車道，因北上車道施工封
    閉，南下車道以交通錐分隔為南北向二車道，該路段北上車
    道封閉前，中央為分隔島，惟在該處有缺口，缺口寬度十公
    尺以上，當時因北上車道施工封閉，該缺口處放置有三枚交
    通錐，以阻隔車輛駛入原北上車道內妨礙施工等情，並無不
    能注意之情事，竟疏於注意，於飲酒後呼氣酒精濃度達每公
    升零點六六毫克後仍駕駛汽車，行經事發地點時，在其車前
    該分隔島缺口處有告訴人穿越道路之車前狀況，並未隨時採
    取必要之安全措施，非但未減速慢行，作隨時停車之準備，
    反而以時速六十餘公里至七十公里之速度超速行駛，因而煞
    車不及而肇事，自有過失。
  (五)告訴人於本件事故後於九十六年三月三十日送長庚紀念醫院
    急診，於同日接受左側脛骨開放性骨折固定手術及顏面撕裂
    傷縫合，於同年四月七日接受骨折傷口清創及內固定術，於
    同月十一日接受頸部脊椎手術，於同年五月一日、三日、五
    日、九日、十六日、二十三日、三十日接受骨折傷口清創術
    ，同年六月一日接受顯微皮瓣重建手術治療，於同年六月一
    日至六日住加護病房，於同年六月十三日接受傷口清創植皮
    術，經診斷受有左側脛骨開放性骨折術後傷口感染軟組織及
    骨骼缺損、顏面撕裂傷之傷害，此有長庚紀念醫院診斷證明
    書在卷可稽（見偵查卷第二二頁），堪認告訴人此部分傷害
    確與被告前開駕駛之過失行為有相當因果關係。
  (六)告訴人雖稱其係站於安全島缺口被撞及云云，然依道路交通
    事故現場圖顯示，被告車輛煞車痕起點距離該分隔島缺口處
    兩側分隔島西側邊緣連線各二點四公尺、一點二公尺，被告
    車輛停車位置車身右側前、後均距分隔島西側邊緣為二公尺
    ，告訴人倒地位置腳部距分隔島西側邊緣二公尺，顯見被告
    小客車係行駛於該北上臨時車道上，並未偏離該車道駛入該
    分隔島缺口處，況告訴人若係站立於分隔島缺口處被撞及，
    被告車輛行駛方向必已向該安全島缺口處偏斜，則被告車輛
    除會撞到告訴人外，必會同時撞到擺設於分隔島缺口處之三
    枚交通錐之全部或一部，使該交通錐倒地或被撞開，又以被
    告當時車速及煞車情形，車輛應會衝向封閉中之原北上車道
    內或撞上分隔島，煞車痕亦會向安全島缺口處及封閉中之原
    北上車道延伸；然依現場情形，該分隔島缺口之三枚交通錐
    並未被撞及，被告小客車係停於該北上臨時車道上，煞車痕
    及停車位置均在原車道內，告訴人被撞彈起後又滾落於被告
    車前，且該煞車痕起點、停車位置、告訴人倒地位置，各距
    離分隔島西側邊緣或缺口西側邊緣連線二點四公尺、一點二
    公尺、二公尺，被告車輛並未碰撞分隔島缺口處擺設之交通
    錐或撞擊分隔島，告訴人應已開始穿越道路進入被告車道內
    而為被告車輛所撞及甚明。
  (七)按在未設第一款行人穿越設施，亦非禁止穿越之路段穿越道
    路時，應注意左右無來車，始可小心迅速穿越，道路交通安
    全規則第一百三十四條第六款定有明文。告訴人為行人，在
    該未設有行人穿越設施，亦非禁止穿越之分隔島缺口處路段
    穿越道路時，本應注意左右無來車，始可小心迅速穿越；且
    依當時天候、路況，視距均稱良好，道路施工有設置上開必
    要設施，已如前述，尚無使之不能注意情事，即非不能注意
    ，竟疏於注意其左側北上臨時車道上有被告車輛駛來之來車
    情況，即行穿越道路，因而肇事，自亦有過失，然告訴人之
    過失並不能解免被告之過失，併此敘明。
  (八)綜上，本件事證明確，被告犯行堪予認定，應依法論科。
四、論罪科刑：
  (一)刑法第一百八十五條之三業經修正，其罰金刑由修正前之科
    新台幣三萬元以下罰金，並依刑法施行法第一條之一第二項
    但書提高三倍即科新臺九萬元以下罰金，修正為科或併科新
    台幣十五萬元以下罰金，於九十七年一月二日公布，同年月
    四日生效施行。被告行為後法律有變更，比較行為時法與裁
    判時法之結果，以行為時法有利於被告，依刑法第二條第一
    項前段之規定，應適用行為時之修正前刑法第一百八十五條
    之三之規定處罰。
  (二)核被告所為，係犯修正前刑法第一百八十五條之三之服用酒
    類不能安全駕駛動力交通工具而駕駛罪及刑法第二百八十四
    條第一項前段之過失傷害罪。
  (三)就過失傷害部分，被告係酒醉駕車，因而致人受傷，依法應
    負刑事責任，應依道路交通管理處罰條例第八十六條第一項
    規定，依法加重其刑。就其過失傷害部分，被告係於警員於
    張景發到場處理尚不知孰為過失傷害之犯罪人時，主動向警
    員張景發陳明其為肇事車輛駕駛人，自首其過失傷害犯行，
    而受裁判，此據證人張景發於本院訊問時陳明，並有桃園縣
    政府警察局道路交通事故肇事人自首情形紀錄表一份可佐，
    就其過失傷害部分，依刑法第六十二條前段規定，依法減輕
    其刑，此部分刑有加重及減輕，依法先加重後減輕之。至於
    被告所犯公共危險部分，係經警酒測測出酒測值超過標準而
    發覺，此部分並非自首，附此敘明。
  (四)被告所犯公共危險與過失傷害二罪間，一係故意犯，一為過
    失犯，且行為不同，應分論併罰之。
  (五)原審以被告上揭罪證明確，適用修正前刑法第一百八十五條
    之三，刑法第二條第一項前段、第二百八十四條第一項前段
    、第六十二條前段、第四十一條第一項前段，刑法施行法第
    一條之一第一項、第二項前段、但書，道路交通管理處罰條
    例第八十六條第一項，中華民國九十六年罪犯減刑條例第二
    條第一項第三款、第七條、第九條，並審酌被告於飲酒後已
    達不能安全駕駛動力交通工具之程度，駕駛車輛行駛於道路
    為不安全駕駛被查獲，經測得吐氣所含酒精成分為每公升零
    點六六毫克，又其酒醉駕駛車輛行經前開限速時速六十公里
    以下且道路施工路段，於右前方有行人穿越道路時，疏未注
    意車前行人即告訴人穿越道路之車前狀況，未隨時採取必要
    安全措施，且未減速慢行，作隨時停車之準備，反而超速行
    駛，因而肇事，過失情節甚重，告訴人受有頸部脊椎椎間盤
    突出併神經壓迫，左側脛骨開放性骨折（術後傷口感染軟組
    織及骨骼缺損）、顏面撕裂傷之傷害，傷勢甚重之所生危害
    程度，告訴人在該未設有行人穿越設施，亦非禁止穿越之分
    隔島缺口處路段穿越道路時，疏未注意車道上被告來車情形
    ，即行穿越道路而肇事，過失情節亦重，與被告犯後就過失
    傷害部分自首，並為前開之自白，惟尚未與告訴人和解及被
    告素行情形與其他一切情狀，各量處如原審主文所示之宣告
    刑，並依中華民國九十六年罪犯減刑條例減其宣告刑二分之
    一，而各減刑如原審主文所示；並均諭知易科罰金之折算標
    準，認事用法均無不合，量刑亦無不當。
  (六)按法官於有罪判決如何量處罪刑，甚或是否宣告緩刑，均為
    實體法賦予審理法官裁量之刑罰權事項，法官行使此項裁量
    權，自得依據個案情節，參酌刑法第五十七條所定各款犯罪
    情狀之規定，於法定刑度內量處被告罪刑；除有逾越該罪法
    定刑或法定要件，或未能符合法規範體系及目的，或未遵守
    一般經驗及論理法則，或顯然逾越裁量，或濫用裁量等違法
    情事之外，自不得任意指摘其量刑違法，最高法院對此並著
    有八十年台非字第四七三號、七十五年台上字第七０三三號
    、七十二年台上字第六六九六號、七十二年台上字第三六四
    七號等判例可資參照。準此，法官量刑，如非有上揭明顯違
    法之情事，自不得擅加指摘其違法或不當。經查，本件原審
    審酌上述一切情狀，量處被告如原審主文所示之刑，並諭知
    易科罰金之折算標準，經核並無不合，量刑亦甚妥適，已如
    前述，而原審在量刑時既已將被告尚未與告訴人達成和解及
    其犯後態度等事項一併考量在內，依上說明，即難再憑此指
    摘其量刑過輕。綜上，檢察官以被告事後不思賠償，並無悔
    意而認原審量刑過輕為由，提起上訴，為無理由，應予駁回
    。
據上論斷，應依刑事訴訟法第四百五十五條之一第一項、第三項
、第三百六十四條、第三百六十八條，判決如主文。
本案經檢察官林安紜到庭執行職務。
中    華    民    國    97    年    7     月    31    日
                  交通法庭審判長法  官  曾淑華
                                法  官  朱美璘
                                法  官  王耀興
以上正本證明與原本無異。
不得上訴。
                                書記官  劉晨輝
中    華    民    國    97    年    8     月    1     日
附錄論罪科刑條文
修正前刑法第一百八十五條之三：
服用毒品、麻醉藥品、酒類或其他相類之物，不能安全駕駛動力
交通工具而駕駛者，處一年以下有期徒刑、拘役或三萬元以下罰
金。
刑法第二百八十四條第一項前段：
因過失傷害人者，處六月以下有期徒刑、拘役或五百元以下罰金
。


司法院資訊處製作；財團法人民間司法改革基金會備份。
